臺灣高等法院刑事判決　　　　　　　　 96年度上訴字第629號
上　訴　人　臺灣士林地方法院檢察署檢察官
被　　　告　丙○○
　　　　　　　　　　（另案於台灣台北監獄執行中）
上列上訴人因被告違反保護令罪等案件，不服臺灣士林地方法院
95年度易字第698號，中華民國95年11月24日第一審判決（起訴
案號：臺灣士林地方法院檢察署95年度偵字第2112號及移送併案
：同署95年度偵字第6654號），提起上訴，本院判決如下：
    主  文
上訴駁回。
    事  實
一、丙○○與甲○○○係夫妻，為家庭暴力防治法第三條第一款
    所稱之家庭成員，二人並生育一子乙○○。丙○○明知台灣
　　士林地方法院依家庭暴力防治法第十三條之規定，於民國九
    十四年七月十四日以九十四年度家護字第二四六號核發民事
    通常保護令，命丙○○不得對甲○○○實施身體上或精神上
    之不法侵害行為，不得直接或間接騷擾甲○○○；應於轉介
    日九個月內，完成十八次之戒癮治療及心理輔導、二十四次
    認知教育與輔導團體，並應於收受裁定後一週內，前往台北
    市政府警察局北投分局報到，接受治療及輔導之安排之處遇
    計畫。保護令有效期間為一年，丙○○於九十四年九月二日
    合法收受該保護令之裁定，並提起抗告，於九十四年十二月
    二十六日經駁回抗告，丙○○並於九十五年一月六日收受駁
    回抗告裁定。詎丙○○仍基於傷害及違反保護令之概括犯意
    ，於九十五年一月十九日下午三時四十分許，在台北市○○
    區○○路二十一巷四弄十七號二樓住處，酒後無故徒手抓甲○○○頭髮，並毆打甲○○○頭部，再腳踢甲○○○腳部，
    造成甲○○○頭痛、頭暈及左下肢二公分之瘀傷，而違反上
    開不得對甲○○○實施身體上不法侵害行為之保護令；並於
    甲○○○下樓報警之際，賡續傷害之概括犯意，徒手毆打三
    歲之兒子乙○○臉部，致乙○○受有右側眼眶紅腫之傷害。
    嗣台北市政府警察局北投分局大屯派出所（下稱大屯派出所
    ）警員丁○○於同日下午三時四十八分據報到場處理，適見
    丙○○正欲腳踢甲○○○腹部乃加制止，丙○○惱羞成怒，
    乃另基於毀損之故意，用腳猛踹丁○○職務上所掌管車牌號
    碼000-000號警用重型機車，致該警用機車腳踏板上方之警
    報器座盤斷裂損壞。又丙○○明知依上開保護令裁定，應於
    轉介日九個月內，完成十八次之戒癮治療及心理輔導、二十
    四次認知教育與輔導團體，並應於收受裁定後一週內，前往
    台北市政府警察局北投分局報到，接受治療及輔導之安排等
    處遇計畫，詎其仍賡續違反上開保護令之概括犯意，拒絕收
    受九十四年八月二十五日十八時前往國軍北投醫院機構接受
    輔導之通知，經警於九十五年三月十七日再度前往其上開住
    處查訪，告知應於同年三月二十日前往北投國軍醫院就診，
    丙○○屆期仍未遵行前往，而違反保護令應完成處遇計畫之
    裁定內容。
二、案經甲○○○訴由台北市政府警察局北投分局報告台灣士林
    地方法院檢察署檢察官偵查起訴及移請併案審理。
    理  由
一、訊之被告丙○○除坦承打其兒子乙○○一巴掌外，矢口否認
    其餘犯行，並辯稱：當日其係制止告訴人甲○○○打我母親
    ，並未打告訴人，因我兒子吐口水才打他一巴掌；案發當日
    係不小心踩斷警車之警報器，但曾當場表示賠償之意，員警
    卻稱不用賠償，如我故意破壞警車，何以警察未以現行犯將
    我逮捕，且警報器座盤只要螺絲鎖一下，並未損壞；其既未
    接到治療通知，且要工作無法前往治療，但有聯絡社會局延
    期，之後即進看守所云云。
二、經查：
  (一)被告前因對告訴人之家庭暴力行為，經臺灣士林地方法院於
    九十四年七月十四日核發民事通常保護令，裁定被告不得對
    告訴人實施身體上或精神上不法侵害之行為，不得直接或間
    接騷擾告訴人；應於轉介日九個月內，完成十八次之戒癮治
    療及心理輔導、二十四次認知教育與輔導團體，並應於收受
    裁定後一週內，前往台北市政府警察局北投分局報到，接受
    治療及輔導之安排之處遇計畫。有臺灣士林地方法院九十四
    年度家護字第二四六號民事通常保護令在卷可稽（九十五年
    度偵字第二一一二號卷─下稱二一一二號卷，第二○頁至第
    二三頁），被告於九十四年九月二日收受該通常保護令並提
    起抗告，惟經臺灣士林地方法院家事法庭於九十四年十二月
    二十六日以九十四年度家護抗字第九號駁回抗告，被告並於
    九十五年一月六日收受該裁定，業經法院調閱九十四年度家
    護字第二四六號全卷（含九十四年度家護抗字第九號卷）核
    閱屬實，被告對於通常保護令裁定之內容應知之甚詳。
  (二)據證人即告訴人甲○○○證稱：九十五年一月十九日下午三
    時四十分許，被告返家至房間即拉我頭髮，打我頭部，並踢
    我小腿，我立即下樓報警，小孩見我被打即去找阿公、阿媽
    幫忙，嗣警員到場，小孩與阿媽出來，我發現小孩眼睛旁受
    傷，即過去抱小孩，此時被告下樓即過來以腳踢我，經員警
    制止而未踢中，我亦看見被告踢員警之機車，但不清楚有無
    踢壞警報器等語（原審九十五年十月二十日審判筆錄），由
    告訴人之證述，曾遭受被告毆打頭部及腳部；又據行政院國
    軍退除役官兵輔導委員會台北榮民總醫院（下稱榮民總醫院
    ）九十五年五月二日函稱告訴人於九十五年一月十九日至院
    急診，主訴頭痛、頭暈、下肢瘀傷。經理學檢查，頭部無明
    顯傷口，左下肢有約二公分之瘀傷，依規定開給「家庭暴力
    事件驗傷診斷書」，有該函件及診斷證明書附卷可稽（偵字
    第二一一二號卷第七三頁、第七四頁），依榮民總醫院函述
    告訴人之受傷情形與告訴人所述被告傷害情節相符，告訴人
    指遭被告傷害，應堪採信。至被告於原審審理時一度陳稱於
    案發當天告訴人打我母親，我曾對告訴人稱「讓你死得很難
    看」云云，公訴檢察官因認被告此部分涉嫌騷擾告訴人，惟
    被告嗣否認曾為上開陳述，辯稱係我開庭時一時氣話。經查
    告訴人於原審證稱：忘記被告是否曾說「讓你死得很難看」
    等語（原審九十五年十月二十日審判筆錄），被告此部分之
    犯行，尚難證明，爰不認定被告有檢察官所指此部分之犯行
    。
  (三)再者，依告訴人前開證述，我下樓報警之後，發現我兒子乙○○眼睛旁受傷，又據證人即被告之子乙○○證稱：爸爸（
    即被告）喝酒回來打媽媽，打完媽媽又打我肚子及眼睛（並
    用手指眼睛），沒有打我大腿等語（偵字第二一一二號卷第
    六二頁），再參被害人乙○○同日經榮民總醫院診斷右側眼
    眶紅腫，亦有家庭暴力事件驗傷診斷書附卷可憑（偵字第二
    一一二號卷第十九頁），證人即前往處理之員警丁○○證稱
    ：其前往處理時，見到乙○○眼睛邊緣瘀血等語（原審九十
    五年十月二十日審判筆錄），被告亦坦承打我兒子乙○○一
    巴掌（原審九十五年十月二十日、同年十一月十七日審判筆
    錄），堪認被告確有傷害乙○○之犯行。又前開驗傷診斷書
    雖載乙○○左大腿瘀青1×2公分，惟證人乙○○既稱被告未
    打我腿部，自難認被害人乙○○該部分之瘀青係被告所為，
    併此敘明。雖被告辯稱因我兒子乙○○吐口水始加毆打云云
    ，惟依民法第一千零八十五條規定父母得於「必要範圍內」
    ，懲戒其子女。而乙○○係九十一年六月二十二日生，有其
    年籍在卷可查，於案發時僅三歲餘，年幼懵懂，縱有吐口水
    之不雅或不敬之舉，被告當施以適當教養，豈料被告不施言
    教，動輒對幼子施以巴掌暴力，顯已逾越懲戒所必要之範圍
    ，自難脫免罪責。
  (四)證人丁○○證稱：九十五年一月十九日下午三時四十分許，
    經勤務中心轉告，乃穿著制服騎警用機車，前往台北市○○
    區○○路二十一巷四弄十七號二樓處理本案，至二十一巷口
    處，見甲○○○帶小孩跑來，被告追過來作勢要打甲○○○
    ，並欲踹甲○○○，我即撲過去阻止，被告氣忿跑至其機車
    旁，以腳踹我機車，我要求被告不要踢，但被告仍一直踢，
    致踢破機車警報器座盤，被告並非不小心踢到我機車，而警
    報器與座盤是合在一起使用，座盤被踹壞，須全組更換等語
    （原審九十五年十月二十日審判筆錄），核與前揭證人甲○○○所證見到被告踢員警機車相符，並有遭被告踢壞之車牌
    號碼000-000號警用機車警報器座盤，致警報器垂落之照片
    附卷可按（偵字第二一一二號卷第二四頁），顯見證人丁○○之警用機車座盤確實被踹壞；再參以該警報器座盤，係安
    置於機車駕駛儀表座與腳踏板之間，其高度非被告得以腳不
    小心踩到或踢到，被告辯稱係不小心踢到警報器云云，係卸
    責之詞，不足採信。被告此部分之犯行亦堪認定。
  (五)被告收受通常保護令，知悉應於轉介日九個月內，完成十八
    次之戒癮治療及心理輔導、二十四次認知教育與輔導團體，
    並應於收受裁定後一週內，前往台北市政府警察局北投分局
    報到，接受治療及輔導之安排等處遇計畫，業如前述，台北
    市政府社會局並於九十四年八月十六日以北市社工字第0000
    0000000號函，通知被告應於轉介日起九個月內完成八次戒
    癮及心理輔導，及二十四次認知教育與輔導團體，並通知被
    告於九十四年八月二十五日十八時接受第一次輔導，有台北
    市政府社會局九十四年八月十六日北市社工字第0000000000
    0號函影本附卷可按（附原審卷），惟該通知於九十四年八
    月二十五日下午十五時送達被告，被告堅拒簽收，有台北市
    政府警察局北投分局九十四年八月三十一日北市警投分局字
    第00000000000號函可稽，被告未於九十四年八月二十五日
    十八時前往執行機構，有國軍北投醫院九十四年八月二十五
    日「家庭暴力加害人未到達執行機構通知書」影本附卷可考
    （附原審卷），而該次輔導之時間係下午六時，係通常之下
    班時段，被告拒絕收受台北市政府社會局輔導通知，被告顯
    不願遵守處遇治療。嗣員警戊○○於九十五年三月十七日十
    九時許，前往被告住處查訪，經警詢問九十四年八月二十五
    日未前往治療之因，被告答以因遭法院羈押致無法前往云云
    ，惟經員警當面告知應於九十五年三月二十日前往北投國軍
    醫院就診，被告即情緒激動不理會員警告知，並稱「隨你們
    要怎樣，我就是不去」，有員警戊○○製作之「家庭暴力加
    害人未到達執行機構通知書」影本可查，亦據證人戊○○到
    庭證述屬實（原審九十五年十一月十七日審判筆錄）；而被
    告於九十四年八月二十五日、九十五年三月二十日二次應接
    受處遇治療之日期，並未在監或在押，亦有刑案人犯在監所
    資料附原審卷可參，據此可知被告於員警戊○○九十五年三
    月十七日告知應前往國軍北投醫院接受治療，不僅相應不理
    ，並向員警戊○○偽稱九十四年八月二十五日未報到係受羈
    押云云，嗣於第二次通知應到達之時間亦未遵期前往，被告
    顯不願遵守保護令之處遇計畫，被告於保護令到期前未完成
    參加上開處遇治療，亦有台北市社會局九十五年四月六日北
    市社工字第00000000000號函及「家庭暴力加害人特殊狀況
    通知書」影本在卷可查，被告違反命完成加害人處遇計畫之
    保護令之犯行堪以認定。
  (六)綜上，事證明確，被告犯行堪以認定，應依法論科。
三、核被告所為，係犯刑法第一百三十八條損壞公務上掌管物品
    罪、行為時刑法第二百七十七條第一項之傷害罪、家庭暴力
    防治法第五十條第一款、第五款之違反保護令罪。被告行為
    後，刑法施行法增訂第一條之一：「中華民國九十四年一月
    七日刑法修正施行後，刑法分則編所定罰金之貨幣單位為新
    台幣。九十四年一月七日刑法修正時，刑法分則編未修正之
    條文定有罰金者，自九十四年一月七日刑法修正施行後，就
    其所定數額提高為三十倍。但七十二年六月二十六日至九十
    四年一月七日新增或修正之條文，就其所定數額提高為三倍
    。」，並於九十五年七月一日施行。刑法第二百七十七條第
    一項之罰金刑部分，因上開包裹式修正之規定，應認亦隨同
    修正；惟比較新舊法，新法未利於被告，依刑法第二條第一
    項前段規定，適用行為時刑法第二百七十七條第一項前段規
    定論罪，附此敘明。被告先後二次傷害及違反保護令之行為
    ，均時間緊接，構成要件相同，顯均係基於概括之犯意反覆
    為之，依行為時刑法之規定，應論以連續犯一罪，惟被告行
    為後裁判時，刑法業經修正，刪除有關連續犯之規定，依被
    告犯罪之性質、態樣，應論以數罪併罰，比較新舊法，以舊
    法論以連續犯裁判上一罪，較有利於被告，爰分別論以情節
    較重之對兒童傷害罪一罪，及情節較重之家庭暴力防治法第
    五十條第一款之違反保護令罪一罪，並均依法加重其刑。被
    告係成年人，對兒童傷害罪部分並依兒童及少年福利法第七
    十條第一項之規定遞予加重其刑。被告違反完成保護令之處
    遇計畫之部分，雖未據檢察官起訴，惟此部分與其被訴違反
    保護令犯行部分有連續犯之裁判上一罪關係，本院自得併予
    審理。又被告一行為同時觸犯傷害罪及違反保護令罪，為想
    像競合犯，依刑法第五十五條前段論以想像競合犯，並從較
    重之傷害兒童罪處斷；被告所犯傷害兒童罪與損壞公務上掌
    管物品罪，犯意各別，行為互異，應分論併罰。
四、原審以被告罪證明確而適用兒童及少年福利法第七十條第一
    項前段、刑法第二條第一項前段、第一百三十八條、第五十
    五條、行為時刑法第五十六條、第二百七十七條第一項、第
    五十一條笫五款、行為時罰金罰鍰提高標準條例第一條前段
    ，並審酌被告犯罪之動機、手段，與被害人之關係，對法律
    之輕蔑，犯罪所生之損害，及犯後之態度等一切情狀，就所
    犯之罪分別量處被告連續成年人故意傷害兒童之身體，處有
    期徒刑一年；又損壞公務員職務上掌管之物品，處有期徒刑
    三月，並定應執行有期徒刑一年二月。復說明刑法於九十五
    年七月一日修正生效，第五十一條第五款有關定應執行刑，
    將有期徒刑最高刑度二十年修正為三十年，比較新舊法，以
    最高刑度二十年較有利於被告，依刑法第二條第一項前段規
    定，自應適用修正前行為時刑法第五十一條第五款之規定，
    定其應執行刑。
五、經核原判決上開認事法，洵無違誤，量刑亦屬妥適。檢察官
    上訴意旨以被告犯罪後毫無悔意，對審判長之訴訟指揮口出
    惡言，行徑囂張，視法紀為無物，判處過輕之刑度顯不足收
    儆惕之效，原判決自有不當等語。惟按量刑之輕重，係屬事
    實審法院得依職權自由裁量之事項，苟已斟酌刑法第五十七
    條各款所列情狀，而未逾越法定刑度，不得遽指為違法。原
    判決就被告犯罪情節，已在事實欄明白認定及於理由欄詳加
    論斷，最後明審酌被告犯罪之動機、手段，與被害人之關
    係，對法律之輕蔑，犯罪所生之損害，及犯後之態度等一切
    情狀，就所犯之罪分別量處有期徒刑一年、三月，並定應執
    行有期徒刑一年二月，難謂有何不當。原審就刑罰裁量職權
    之行使，既未逾越法律所規定之範圍，亦無濫用權限之情形
    ，殊不能任意指摘原審量刑過輕，檢察官上訴指摘原審量刑
    過輕，難認有理由，應予駁回。
據上論斷，應依刑事訴訟法第368條，判決如主文。
本案經檢察官吳慧蘭到庭執行職務。
中　　華　　民　　國　　96　　年　　3 　　月　　27　　日
　　　　　　　　　刑事第五庭審判長法　官  吳　敦
  　　　　　　　　　　　　　　　　法  官  陳祐治
        　　　　　　　　　　　　　法  官  吳啟民
以上正本證明與原本無異。
損壞公物部份如不服本判決，應於收受送達後十日內向本院提出
上訴書狀，其未敘述上訴之理由者並得於提起上訴後十日內向本
院補提理由書（均須按他造當事人之人數附繕本）。
                                  書記官  江采廷
中　　華　　民　　國　　96　　年　　3 　　月　　28　　日
附錄：本案論罪科刑法條全文
中華民國刑法第138條
毀棄、損壞或隱匿公務員職務上掌管或委託第三人掌管之文書、
圖畫、物品，或致令不堪用者，處 5 年以下有期徒刑。
中華民國刑法第277條第1項
傷害人之身體或健康者，處 3 年以下有期徒刑、拘役或 1 千元
以下罰金。
兒童及少年福利法第70條第1項
成年人教唆、幫助或利用兒童及少年犯罪或與之共同實施犯罪或
故意對其犯罪者，加重其刑至二分之一。但各該罪就被害人係兒
童及少年已定有特別處罰規定者，不在此限。